【裁判字號】    94,訴,1565
【裁判日期】    951221
【裁判案由】    違反槍砲彈藥刀械管制條例
【裁判全文】
臺灣桃園地方法院刑事判決              94年度訴字第1565號
公  訴  人  臺灣桃園地方法院檢察署檢察官
被      告  辛○○
                    51號
                    （另案在臺灣臺南監獄執行）
指定辯護人  本院公設辯護人  丙○○
            本院公設辯護人  戊○○
被      告  丁○○
                    177弄3.
指定辯護人  本院公設辯護人  庚○○
            杜逸新  律師
上列被告因違反槍砲彈藥刀械管制條例案件，經檢察官提起公訴
（94年度偵字第10902 號），本院判決如下：
    主  文
辛○○共同未經許可，製造可發射子彈具有殺傷力之改造手槍，
累犯，處有期徒刑伍年肆月，併科罰金新臺幣伍萬元，罰金如易
服勞役以新臺幣壹仟元折算壹日。扣案具殺傷力之仿COLT廠
CALIBER 25型半自動手槍製造之改造手槍壹枝（槍枝管制編號
0000000000號，含彈匣壹個）沒收。又未經許可持有子彈，累犯
，處有期徒刑肆月，併科罰金新臺幣貳萬元，罰金如易服勞役以
新臺幣壹仟元折算壹日。應執行有期徒刑伍年陸月，併科罰金新
臺幣陸萬元，罰金如易服勞役以新臺幣壹仟元折算壹日。扣案具
殺傷力之仿COLT廠CALIBER 25型半自動手槍製造之改造手槍壹枝
（槍枝管制編號0000000000號，含彈匣壹個）沒收。
丁○○未經許可，持有槍砲主要組成零件，處有期徒刑捌月，併
科罰金新臺幣貳萬元，罰金如易服勞役，以新臺幣壹仟元折算壹
日。
    事  實
一、辛○○前於民國89年間因違反毒品危害防制條例案件，經本
    院判處有期徒刑6 月確定，復於90年間因竊盜案件，經本院
    判處有期徒刑4 月確定，上開二罪嗣經本院定應執行有期徒
    刑9 月確定，於91年6 月13日執行完畢；又於90年間因違反
    毒品危害防制條例案件，經本院以90年度易字第1945號判決
    有期徒刑7 月確定，於92年2 月4 日縮短刑期執行完畢，仍
    不知悛悔。丁○○明知槍管為槍砲主要組成零件，未經許可
    ，不得持有，仍基於持有槍砲主要組成零件之犯意，於94年
    5 月中旬某日，在桃園縣中壢市某姓名、年籍不詳綽號「阿
    樂」之成年男子住處，收受「阿樂」所贈送含有屬槍砲主要
    組成零件之土造金屬槍管1 枝之損壞玩具手槍1 枝，明知該
    土造金屬槍管為槍砲之主要組成零件，仍未經許可而持有，
    將之攜回其位於桃園縣龍潭鄉○○村○○路○ 段359 巷177
    弄36之16號4 樓住處藏放（起訴書誤繕為寄藏）。後於94年
    6 月間，丁○○探詢辛○○可否為其修復前開槍枝，辛○○
    應允為其詢問後即取走前開含有土造金屬槍管之損壞槍枝，
    而未經許可持有槍砲主要組成零件。辛○○亦明知其他可發
    射金屬或子彈具有殺傷力之槍枝為槍砲彈藥刀械管制條例所
    管制之物品，未經許可，不得製造及持有，竟與綽號「阿元
    」之姓名、年籍不詳成年男子，共同基於改製可發射子彈具
    有殺傷力槍枝之犯意聯絡，辛○○於94年6 月15日19、20時
    許，將其前於94年3 月間，在桃園縣龍潭鄉○○路「巨匠生
    存遊戲模型店」內以新臺幣（下同）3,000 元所購得之仿
    COLT廠CALIBER25 型半自動手槍製造之玩具槍1 枝及前開其
    取自丁○○處之含有土造金屬槍管之損壞玩具手槍1 枝，帶
    至桃園縣中壢市「大時鐘舞廳」內，交付予「阿元」成年男
    子，推由「阿元」為其組裝，「阿元」旋在前開舞廳之廁所
    內，將前開辛○○所有之仿COLT廠CALIBER25 型半自動手槍
    製造之玩具槍槍管換裝前開丁○○所有之可以裝填、閉鎖和
    擊發適用之子彈之土造金屬槍管，而改造成具有殺傷力之槍
    枝（槍枝管制編號：0000000000號，含彈匣1 個），後「阿
    元」將前開改造手槍及剩餘丁○○所有之玩具槍零件交還予
    辛○○，辛○○旋另行起意，在上開舞廳內，以每顆500 元
    之代價，向「阿元」購得具有殺傷力之土造子彈2 顆（辛○
    ○向「阿元」共購得土造子彈5 顆，其中3 顆不具殺傷力）
    ，而未經許可，無故持有上開子彈2 顆。後辛○○再向丁○
    ○稱無法修復其損壞之玩具手槍，而將剩餘之玩具槍零件（
    不含槍管）返還予丁○○。嗣於同年月16日凌晨2 時30分許
    ，辛○○攜帶前開改造槍枝及子彈，與不知情之丁○○搭乘
    不知情之葉佳榮所駕駛之車牌號碼Y5─5309號自小客車，行
    經國道3 號高速公路南向72公里處為警查獲，並扣得上揭具
    殺傷力之改造槍枝1 枝、具殺傷力之子彈2 顆（業經試射完
    竣）、不具殺傷力之子彈3 顆及未車通玩具槍槍管1 枝，再
    循線至丁○○上開住處起出上開剩餘玩具槍零件，而查悉上
    情。
二、案經內政部警政署國道公路警察局第六警察隊報請臺灣桃園
    地方法院檢察署檢察官偵查起訴。
    理  由
一、證據能力：
（一）按被告之自白，非出於強暴、脅迫、利誘、詐欺、疲勞訊
      問、違法羈押或其他不正之方法，且與事實相符者，得為
      證據，刑事訴訟法第156 條第1 項定有明文。經查：
    (1)本案被告辛○○並未抗辯其於警詢、檢察官偵查中之自白
      有非任意性之情形，本院亦查無明顯事證，有不正詢問之
      情，應認其自白具有任意性，而有證據能力。
    (2)本案被告丁○○並未抗辯其於警詢、檢察官偵查中關於其
      持有槍枝主要組成零件之自白有非任意性之情形（其辯護
      人原於準備程序中主抗辯警詢筆錄與其所述不符，然經渠
      等聽取警詢錄音內容並比對筆錄記載內容後，認並無不符
      之情形，見94年10月19日陳報狀），本院亦查無明顯事證
      ，有上述不正詢問之情，應認其自白具有任意性，而有證
      據能力。又按刑事訴訟之目的，固在發現實體真實，使刑
      罰得以正確適用，藉以維護社會安全，然其手段則應合法
      、純潔、公平、公正，以保障人權。依刑事訴訟法第100
      條之1 第1 項、第2 項分別規定，訊問被告，除有急迫情
      況且經記明筆錄者外，應全程連續錄音；必要時，並應全
      程連續錄影；筆錄內所載之被告陳述與錄音或錄影之內容
      不符者，除有前項但書情形外，其不符之部分，不得作為
      證據。其目的在於建立詢問筆錄之公信力，並擔保詢問程
      序之合法正當，即在於擔保犯罪嫌疑人之陳述出於自由意
      志，暨筆錄所載內容與陳述相符。又被告之自白非出於強
      暴、脅迫、利誘、詐欺或其他不正之方法，且與事實相符
      者，始得採為證據，如果被告之自白，係出於不正之方法
      ，並非自由陳述，即其取得自白之程序，已非適法，則不
      問自白內容是否確與事實相符，因其非係適法之證據，即
      不得採為判決基礎。故事實審法院基於證據裁判主義之原
      則，遇有被告對於自白提出非任意性之抗辯，而司法機關
      所踐行之錄音程序為有瑕疵，則對於該證據究竟有無證據
      能力，即該證據是否具有作為嚴格證明資料之能力或資格
      ，必須優先於證據之憑信性而為調查，必先具有證據能力
      ，始許由法院據而判斷其證明力，倘無證據能力，自不發
      生證據證明力之判斷問題，顯亦不得採為判決之基礎，有
      最高法院90年台上字第5055號判決意旨足資參照。被告丁
      ○○之辯護人抗辯檢察事務官詢問筆錄中記載「當時我只
      想將2 把玩具槍裝成好的，只是純粹好玩而已，我知道錯
      了，以後我不再犯了」等語，並非被告丁○○所言，經本
      院向臺灣桃園地方法院檢察署調取前開詢問錄音，該署函
      覆稱因錄音、錄影設備故障，故未予錄音、錄影，有該署
      乙○惟收94偵10909 字第34728 號函在卷可按，是檢察事
      務官所踐行之訊問程序已有瑕疵，而該次訊問筆錄所載上
      開內容復經被告丁○○質疑，再參酌訊問筆錄所載，被告
      辛○○坦承有將玩具槍枝交由「阿元」組裝改造，而被告
      丁○○則否認有欲組裝改造玩具手槍，檢察事務官最後問
      ：「有沒有其他陳述？」，筆錄則記載被告丁○○答：「
      當時我只想將二把玩具槍裝成好的，只是純粹好玩而已，
      我已知錯了，以後我不再犯了。」，被告辛○○答：「沒
      有。」，依照該筆錄所載內容前後脈絡、文義，筆錄所載
      被告丁○○、辛○○最後陳述，疑似互換誤植，是筆錄上
      開所載內容是否與被告丁○○陳述相符，既有可議，並經
      被告丁○○質疑，且未踐行錄音程序，自不得證據。
（二）按刑事審判上之共同被告，係為訴訟經濟等原因，由檢察
      官或自訴人合併或追加起訴，或由法院合併審判所形成，
      其間各別被告及犯罪事實仍獨立存在。故共同被告對於其
      他共同被告之案件而言，為被告以外之第三人，本質上屬
      於證人，為確保被告對證人之詰問權，證人於審判中，應
      依法定程序，到場具結陳述，並接受被告之詰問，其陳述
      始得作為認定被告犯罪事實之判斷依據（最高法院93年臺
      上字第5726號號判決意旨參照）。故被告辛○○、丁○○
      雖同為本案被告，然公訴人援引被告辛○○於警詢、檢察
      官事務官詢問、檢察官偵查中所為之陳述為被告丁○○犯
      行之證據，則就被告丁○○而言，被告辛○○之陳述無異
      屬「被告以外之人」之陳述。次按被告以外之人於審判外
      之言詞或書面陳述，除法律有規定者外，不得作為證據；
      被告以外之人於偵查中向檢察官所為之陳述，除顯有不可
      信之情況者外，得為證據；被告以外之人於檢察事務官、
      司法警察官或司法警察調查中所為之陳述，與審判中不符
      時，其先後之陳述具有較可信之特別情況，且為證明犯罪
      事實存否所必要者，得為證據；再被告以外之人於審判外
      之陳述，雖不符刑事訴訟法第159 條之1 至第159 條之4
      之規定，而經當事人於審判程序同意作為證據，法院審酌
      該言詞陳述或書面陳述作成時之情況，認為適當者，亦得
      為證據。當事人、代理人或辯護人於法院調查證據時，知
      有第159 條第1 項不得為證據之情形，而未於言詞辯論終
      結前聲明異議者，視為有前項之同意。刑事訴訟法第159
      條第1 項、第159 條之1 第2 項、第159 條之2 、第159
      條之5 分別定有明文。被告辛○○於警詢、檢查事務官詢
      問時所為對於被告丁○○之犯罪事實之陳述，自屬審判外
      之陳述，而公訴人並未主張被告辛○○前開審判外陳述有
      何例外得為證據之情形，依前開法條規定，自無證據能力
      。至被告辛○○於檢察官偵查中所為之陳述，雖亦屬審判
      外之陳述，惟被告及辯護人於本院準備程序中僅主張證人
      辛○○於警詢、檢查事務官詢問時之陳述無證據能力，並
      未主張排除證人辛○○於檢察官偵查中所為證言之證據能
      力，且迄於本院言詞辯論終結前均未表示異議，本院審酌
      證人辛○○於檢察官偵查中所為陳述之情形及並無證據證
      明前開陳述有違法取證之情形，且辛○○於本院審理中業
      經具結接受被告丁○○之詰問及對質，揆諸前開規定，認
      共同被告辛○○於偵查中向檢察官所為之陳述，對被告丁
      ○○而言，得為證據。
（三）卷附國道公路警察局第六警察隊搜索、扣押筆錄，業據被
      告簽名確認，經查並無不得作為證據之事由，依法自得作
      為證據。
（四）內政部警政署刑事警察局槍砲鑑定書、函文，均屬法院或
      檢察官囑託鑑定之書面報告，依刑事訴訟法第208 條第1
      項規定無須準用鑑定人具結之規定，且屬同法第159 條第
      1 項之法律另有規定之傳聞例外，自得作為證據。
（五）扣案之改造槍枝1 枝（槍枝管制編號：0000000000號，含
      彈匣1 個）、改造子彈5 顆，並非供述證據，無傳聞法則
      之適用，與本案具有關聯性，且上開物證經員警合法取得
      ，具有證據能力。
二、實體方面：
（一）國道公路警察局第六警察隊於94年6 月16日在國道3 號公
      路72公里處，自被告辛○○、丁○○所乘坐之車牌號碼Y5
      ─5309號自小客車上查扣改造槍枝1 枝（槍枝管制編號：
      0000000000號，含彈匣1 個）、未車通槍管1 支、改造子
      彈5 顆一節，業據被告辛○○、丁○○自承在卷，且有證
      人即查獲員警吳聰智、張明光於本院審理時證述明確，復
      有國道公路警察局第六警察隊搜索、扣押筆錄2 份在卷可
      參。又前開槍枝、子彈經送內政部警政署刑事警察局鑑定
      ，結果認為：「1.送鑑改造手槍1 枝（槍枝管制編號00
      00000000號，認係由仿COLT廠CALIBER25 型半自動手槍換
      裝土造金屬槍管而成之改造手槍，機械性能良好，可擊發
      適用子彈，認具殺傷力。2.送鑑改造子彈5 顆，認均係土
      造子彈（具直徑6.8mm 金屬彈頭），經取樣2 顆試射，均
      無法擊發，認不具殺傷力」、「送鑑改造子彈5 顆，其中
      未經試射之子彈3 顆，均經試射：其中2 顆，可擊發，認
      均具殺傷力。另1 顆，無法擊發，認不具殺傷力」，有該
      局94年6 月30日刑鑑字第0940096206號、95年2 月16日刑
      鑑字第0950018674號函各1 份在卷可稽。前開為警查扣之
      改造槍枝1 枝及2 顆改造子彈確有殺傷力一情，堪以認定
      。
（二）被告辛○○於警詢中供稱：94年6 月16日，伊、丁○○、
      鄭文玲乘坐葉佳榮所駕駛之車牌號碼Y5-5309 號自小客車
      ，欲至苗栗縣頭份鎮找尋丁○○友人，於同日2 時30分在
      國道3 號公路72公里龍潭收費站南向處為警攔查，警方於
      渠等同意下搜索，而於車內駕駛座椅下方查獲改造手槍1
      枝及改造子彈5 顆。前開改造槍枝之槍身係伊所有，其上
      改造槍管及改造子彈5 顆為丁○○所有。前開改造手槍係
      伊於94年3 月份，在龍潭鄉○○路「巨匠生存遊戲模型店
      」以3,000 元購得以供己把玩。94年6 月12日，在丁○○
      住處，丁○○探詢伊有無相同槍枝可提供其維修其所有之
      改造槍枝，因而提供改造槍管予伊改造，伊有參與槍管改
      造過程等語 (見94偵字10902 號偵查卷第15至18頁)， 於
      檢察事務官詢問時供述；伊前於94年3 月間，在桃園縣龍
      潭鄉某道具店購買玩具槍，後前開玩具槍損壞，而伊知悉
      「阿元」會組裝槍枝，故於94年6 月15日晚上，伊將伊所
      有及自丁○○處取得之損壞槍枝2 把交予「阿元」，「阿
      元」便拿至廁所組裝，組裝完成後旋即交還予伊。為警查
      獲之改造槍枝，其中槍管係取自丁○○所有之損壞槍枝。
      為警查獲之子彈亦伊於同日19、20時許左右，在桃園縣中
      壢市「大時鐘舞廳」，以每顆500 元之價格向「阿元」購
      入等語 (見同上偵查卷第87至89頁)， 於本院詢問時供稱
      ：於94年6 月16日14時30分，在國道3 號南向72公里為警
      查獲伊持有槍枝。該槍之槍身為伊所有，但槍管為丁○○
      所有。警方另查獲1 支尚未開通之槍管原係前開同時為警
      查扣槍枝之槍管。而被查獲的那支槍上的槍管是丁○○所
      有的。伊前曾向丁○○提及伊有1 把道具槍，丁○○便詢
      問伊該槍型式，伊便告訴丁○○該槍形式，丁○○便稱其
      有1 支相同型式之槍，但槍身損壞，故伊便將伊所有之道
      具槍帶至丁○○處，由丁○○將槍管裝在伊所有的道具槍
      上等語（見本院94年6 月16日訊問筆錄），於94年6 月16
      日，在國道3 號公路為警查獲之槍枝係由伊所有之玩具槍
      換裝取自丁○○處之車通金屬槍管而成。為警查獲之子彈
      係伊央請「阿元」組裝槍枝時一併向「阿元」購入等語（
      見本院94年8 月15日訊問筆錄）。於95年6 月中旬，丁○
      ○向伊稱其有1 把槍損壞散掉，伊亦稱自己有1 把玩具槍
      ，丁○○便提議可否將2 把槍組合，並出示其所有之槍枝
      零件及車通槍管予伊觀看，該等槍枝零件均已散掉且大部
      分損壞，但其中槍管業經車通，伊觀看後覺得該等零件與
      伊所有之玩具槍型式相同便想與其幫丁○○修復，不如將
      其中車通之槍管換裝至伊之玩具槍中，伊便拿走丁○○之
      槍管，於隔日在桃園縣中壢市大時鐘舞廳交予「阿元」組
      裝，「阿元」便在該舞廳廁所內將伊原有玩具槍中未車通
      之槍管拆下換裝成前開伊取自丁○○處之車通槍管。前開
      伊所有之玩具槍係伊於94年3 月間，在桃園縣龍潭鄉「巨
      匠模型店」以3,000 元購得。前開槍枝之槍管係「阿元」
      幫伊組裝，丁○○並未換裝前開槍管。為警查扣之5 顆子
      彈，其中4 顆係伊央請「阿元」為伊組裝槍枝時一併向「
      阿元」以每顆500 元購得，另外1 顆係伊從丁○○家中取
      得等語（見本院95年8 月23日審理筆錄）。被告辛○○前
      於檢察事務官詢問時自承其將自己所有之玩具槍及取自被
      告丁○○處之損壞槍枝交予「阿元」改造，後於本院審理
      時改稱，其在被告丁○○處僅見槍枝零件，其僅取走其中
      槍管，其係將自己所有之玩具槍及自被告丁○○處取得之
      槍管交予「阿元」改造，被告辛○○就其自被告丁○○處
      取得究係損壞之槍枝抑或僅係金屬車通槍管一節，前後所
      述不一，依被告辛○○所述，被告丁○○原係探詢其是否
      修復被告丁○○損壞之槍枝，顯見被告丁○○有意修復前
      開槍枝，苟被告辛○○無法為其修復槍枝，被告丁○○應
      會另覓他途以修復，自無可能在尚未確定無法修復前開槍
      枝前，即任由被告辛○○取走其中可用之零件，被告辛○
      ○自被告丁○○處所取得應係損壞之槍枝（含改造金屬槍
      管）。被告辛○○應係如其於檢察事務官詢問時所稱，係
      將其所有之玩具槍及取自被告丁○○所持有之損壞槍枝（
      含改造金屬槍管），一併交予「阿元」改造，其後再將未
      使用之零件返還予被告丁○○。再者，被告辛○○就為警
      查扣之子彈購自「阿元」，抑或有1 顆取自被告丁○○一
      節，前後所述不一，然如前所述，被告丁○○僅係探詢、
      央請被告辛○○修復槍枝，實無必要交付子彈予被告辛○
      ○，相較之下，被告辛○○所稱，為警查扣之5 顆子彈均
      係其以每顆500 元之代價向「阿元」所購買一節，應較可
      採，被告辛○○自承為警查扣之改造手槍係其央請「阿元
      」為其換裝金屬車通槍管至其所有之玩具手槍上，且持有
      改造子彈等語不諱，並有改造手槍、子彈子彈扣案可佐，
      又前開被告辛○○所持有之槍枝1 枝經送鑑定結果，具有
      殺傷力；子彈5 顆，其中2 顆具有殺傷力一節，如上所述
      ，足認被告辛○○前開自白與事實相符。被告辛○○確有
      與「阿元」共同改造槍枝及持有具殺傷力之子彈2 顆一節
      ，堪以認定。
（三）被告丁○○於警詢中供稱：94年6 月16日2 時30分，員警
      在國道3 號公路南向72公里攔查伊所乘坐，由葉佳榮所駕
      駛之車牌號碼Y5-5309 號自小客車，車上查獲改造槍枝1
      枝、子彈5 顆。前開槍、彈為伊所有，因伊之前曾詢問被
      告辛○○可否為伊修理伊家中之手槍，被告辛○○便將手
      槍及子彈帶走修理，被告辛○○將之拆卸後向伊稱槍管遺
      失，僅將槍枝組件交還予伊，為警查獲前1 日，被告辛○
      ○告知伊槍枝已組合好，但被其友人拿走等語 (見同上偵
      查卷第9 至12頁)， 於檢察官偵查中供承：伊之友人「阿
      樂」於94年5 月中旬交付1 把玩具槍予伊，並向伊表示該
      槍故障，詢問伊可否修理，伊便將槍放在伊住處停車場旁
      之置物箱，後伊友人介紹被告辛○○幫伊修理槍枝。為警
      查扣之子彈係自被告辛○○處查獲，伊之前未曾見過。卷
      附照片所拍攝經拆卸之零件係伊交予被告辛○○之槍枝所
      拆卸而來。伊在搭乘葉佳榮所駕駛之車輛前曾詢問被告辛
      ○○前開槍枝修復情形，被告辛○○向伊稱因沒錢購買零
      件所以部分零件被其朋友拿走，故伊一直以為伊交予被告
      辛○○之槍枝被拆開，部分零件在伊處，部分零件在被告
      辛○○友人處，伊搭乘葉佳榮所駕車輛時並不知有槍枝在
      車上等語（見同上偵查卷第51至53頁），於檢察事務官詢
      問時供稱：伊友人「阿樂」於94年5 月中旬交付1 把玩具
      槍予伊，後於同年6 月，被告辛○○至伊住處見到前開玩
      具槍，稱其會用到便將之拿走。因前開槍枝並不完整，且
      係散裝，伊才會交予被告辛○○且未詢問被告辛○○取走
      玩具槍之用途。至為警查獲之子彈則係被告辛○○所有等
      語（見同上偵查卷第87至89頁)。 被告丁○○前於警詢、
      檢察官偵查中均自承自「阿樂」處收受1 把損壞之玩具槍
      ，而後央請被告辛○○為其修復未果，被告辛○○返還前
      開槍枝時業已遭拆卸成散狀零件，且被告辛○○取走該槍
      槍管等情明確，雖其後於檢察事務官中改稱該等「阿樂」
      所交付之槍枝係散裝云云，然被告丁○○後於本院審理時
      詰問被告辛○○稱：「我當初交給你是1 把槍，為何你還
      我時是散的？」等語，由被告丁○○前開所言，益見被告
      丁○○自「阿樂」處所收受者應係損壞之槍枝1 把，而非
      其後於檢察事務官詢問時所稱之散裝零件。再佐以被告辛
      ○○迭次證稱本案為警查獲之改造槍枝之金屬槍管係取自
      被告丁○○處等情，並有前開車通之金屬槍管扣案可稽，
      足認被告丁○○前開自白與事實相符，堪信為真。雖被告
      丁○○後於本院審理時辯稱：「阿樂」所交付之槍枝零件
      中所含之槍管並未車通云云。然苟「阿樂」所交付者係未
      車通之槍管、槍枝零件，前開物品僅為一般玩具槍枝組件
      ，苟欲修復，其大可央請坊間修理玩具之商家代為修理，
      實無必要將前開玩具槍組件交予無修復能力之被告丁○○
      ，而被告丁○○又何需無端收受前開毫無用處之一般玩具
      槍枝零件，故被告丁○○前開所辯，顯為卸責之詞，要無
      可採。被告丁○○確有自「阿樂」處取得屬槍枝主要組成
      零件之扣案車通金屬槍管而持有之一節，堪以認定。
（四）再被告辛○○雖曾於警詢中陳稱；被告丁○○提供改造槍
      管予伊改造，伊聽被告丁○○稱其欲以改造槍枝抵債（見
      同上偵查卷第17頁），於本院審理時證稱：被告丁○○要
      求伊將槍枝組裝好後交還，且有提及要以改造槍枝抵債（
      見本院95年6 月29日審理筆錄）等語。依被告辛○○前開
      所言，似指其係為被告丁○○組裝本案改造槍枝。然觀諸
      被告辛○○所述情節，被告丁○○原僅詢問被告辛○○是
      否可修復損壞槍枝，被告辛○○既無法為其修復，大可加
      以拒絕即可，何需大費周章拿取其中槍管，並自行提供其
      之玩具手槍，另行委託「阿元」代為改造？況被告辛○○
      亦未提及有與被告丁○○間就改造槍枝約定報酬等情，被
      告顯無可能甘冒改造槍枝之重罪而為人作嫁。末者，被告
      辛○○於本院審理時證稱：當日為警查獲前，同車之葉佳
      榮知道伊有攜帶槍枝，然被告丁○○並不知伊有攜帶槍枝
      等語（見本院95年6 月29日審理筆錄），苟被告辛○○係
      為被告丁○○改造槍枝，則其既已改造完成且攜帶在身，
      並至被告丁○○住處，再一同搭車外出，則其何以未將改
      造完成之槍枝交予被告丁○○。由前所述，顯見被告辛○
      ○並無與被告丁○○共同改造槍枝之意。
（五）綜上說明，本件事證已臻明確，被告辛○○、丁○○犯行
      堪以認定，應依法論科。
三、論罪科刑：
（一）按行為後法律有變更者，適用行為時之法律。但行為後之
      法律有利於行為人者，適用最有利於行為人之法律，刑法
      第2條 第1 項定有明文，此條規定乃與刑法第1 條罪刑法
      定主義契合，而貫徹法律禁止溯及既往原則，係規範行為
      後法律變更所生新舊法律比較適用之準據法，是刑法第2
      條本身雖經修正，但刑法第2 條既屬適用法律之準據法，
      本身尚無比較新舊法之問題，應一律適用裁判時之現行刑
      法第2 條規定以決定適用之刑罰法律，先予辨明。又以本
      次刑法修正之比較新舊法，應就罪刑有關之共犯、未遂犯
      、想像競合犯、牽連犯、連續犯、結合犯，以及累犯加重
      、自首減輕暨其他法定加減原因（如身分加減）與加減例
      等一切情形，綜其全部罪刑之結果而為比較，且從刑附屬
      於主刑，除法律有特別規定者外，依主刑所適用之法律（
      參照最高法院95年5 月23日95年度第8 次刑庭會議決議）
      。經查：
    (1)被告行為時之刑法第28條規定：「2 人以上共同實施犯罪
      之行為者，皆為正犯。」，惟95年7 月1 日修正公布施行
      之刑法第28條則規定：「2 人以上共同實行犯罪之行為者
      ，皆為正犯。」，經比較修正前後之規定，並無較利或不
      利於被告辛○○之情形。
    (2)被告犯罪時之刑法第33條第5 款原規定：「罰金：1 元以
      上。」；而95年7 月1 日修正公布施行之刑法33條第5 款
      則規定：「罰金：新臺幣1,000 元以上，以百元計算之」
      ，業將科處罰金之最低額提高至新臺幣1,000 以上，修正
      前之規定顯對於被告辛○○、丁○○較為有利。
    (3)被告行為時刑法第51條第5 款規定：「宣告多數有期徒刑
      者，於各刑中之最長期以上，各刑合併之刑期以下，定其
      刑期。但不得逾20年」，修正後刑法第51條第5 款規定：
      「宣告多數有期徒刑者，於各刑中之最長期以上，各刑合
      併之刑期以下，定其刑期。但不得逾30年」，比較結果，
      修正後刑法並非較有利於被告辛○○。
    (4)被告行為後，刑法第47條關於累犯之規定，業於94年1 月
      7 日修正，並於95年7 月1 日施行，修正前刑法第47條原
      規定「受有期徒刑之執行完畢，或受無期徒刑或有期徒刑
      一部之執行而赦免後，5 年以內再犯有期徒刑以上之罪者
      ，為累犯，加重本刑至2 分之1 」，修正後為第47條第1
      項，並修正為「受徒刑之執行完畢，或一部之執行而赦免
      後，5 年以內故意再犯有期徒刑以上之罪者，為累犯，加
      重本刑至2 分之1 」，故依修正後之規定，僅限於「故意
      」再犯有期徒刑之罪，始有累犯之適用。本案被告辛○○
      有如事實欄所載論罪科刑及執行情形，其於有期徒刑執行
      完畢5 年以內再故意犯本件有期徒刑以上之罪，不論依修
      正前之刑法第47條，或修正後之刑法第47條第1 項之規定
      ，均構成累犯，對被告辛○○而言，修正後之規定並非較
      為有利。
    (5)依修正前刑法第55條後段規定，犯一罪而其方法或結果之
      行為犯他罪名者，從一重處斷，而修正後刑法第55條則已
      刪除上開牽連犯之規定，則依修正後之規定，因數行為觸
      犯數罪名者，原則上應依數罪併罰處斷。對被告辛○○而
      言，修正後之規定並非較為有利。
    (6)綜合上述各條文修正前、後之比較，揆諸前揭最高法院決
      議及修正後刑法第2 條第1 項前段、後段規定之「從舊、
      從輕」原則，應全部適用被告辛○○、丁○○行為時之法
      律，即修正前刑法之相關規定予以論處。
（二）核被告辛○○所為，係犯槍砲彈藥刀械管制條例第8 條第
      1 項之未經許可製造可發射子彈具有殺傷力之改造手槍罪
      、同條例第12條第4 項之未經許可持有子彈罪、同條例第
      13條第4 項之未經許可持有槍砲主要零組件罪。核被告丁
      ○○所為，係犯槍砲彈藥刀械管制條例第13條第4 項之未
      經許可持有槍砲主要組成零件罪。被告辛○○委由綽號「
      阿元」之成年男子為其以換裝金屬槍管之方式改造手槍，
      2 人就製造槍枝部分有犯意聯絡及行為分擔，應依修正前
      第28條之規定論以共同正犯。被告辛○○改造槍枝後，復
      未經許可無故持有之行為，應為製造之高度行為所吸收，
      不另論罪。又被告辛○○所犯未經許可持有槍砲主要組件
      零件罪與未經許可製造可發射子彈具有殺傷力之改造手槍
      罪，有方法結果之牽連關係，應從較重之未經許可製造可
      發射子彈具有殺傷力之改造手槍罪處斷。又被告辛○○所
      犯未經許可製造具有殺傷力之改造手槍及持有具有殺傷力
      之子彈，分屬不同行為，且犯意各別，僅因一併為警查獲
      而已，是其所犯前開2 罪，應分論併罰。公訴人認前開2
      罪有想像競合關係（見95年蒞字第5420號補充理由書），
      尚有未洽。被告辛○○有如事實欄所載論罪科刑及執行情
      形，有臺灣高等法院被告前案紀錄表1 份在卷可稽，其於
      有期徒刑執行完畢5 年以內再故意犯本件有期徒刑以上之
      罪，應依修正前刑法第47條，論以累犯，並加重其刑。本
      件公訴人起訴書雖僅記載「被告辛○○所為係犯槍砲彈藥
      刀械管制條例第8 條第4 項之未經許可持有具有殺傷力之
      槍枝罪嫌」，惟起訴書犯罪事實欄業已記載辛○○委由「
      阿元」以仿COLT廠CALIBER25 型半自動手槍換裝土造金屬
      槍管之方式加以改造等語，業已敘及被告辛○○改造槍枝
      犯行，又被告辛○○於改造上開槍枝完成後，即未經許可
      無故持有之，其所為「持有」及「製造」之二行為，因「
      持有」乃「製造」之低度行為，依刑法之吸收理論，故不
      再另論以低度之未經許可持有手槍罪；惟吸收關係乃實質
      上一罪，縱然檢察官僅就低度之「持有」行為起訴，然於
      法院審理時認為被告係犯高度之「製造」行為，則「製造
      」行為自應為起訴效力所及，而得予一併審酌，本院經調
      查結果，認被告辛○○確涉有改造槍枝行為，亦告以其所
      涉犯法條為槍砲彈藥刀械管制條例第8 條第1 項之未經許
      可製造可發射子彈具有殺傷力之改造手槍罪（見本院95年
      11 月30 日審判筆錄）。況被告辛○○自警詢、檢察官偵
      查中及本院審理時，均有一併就扣案槍枝是否係其所製造
      之事實為陳述、辯論，無礙被告辛○○在訴訟上之防禦權
      。至公訴人雖未起訴被告辛○○有持有具有殺傷力子彈之
      犯行，然經本院將扣案驗餘子彈送驗後，其鑑定結果認未
      試射之3 顆子彈中2 顆具有殺傷力，故公訴人另以補充理
      由書敘明被告辛○○向「阿元」購買具殺傷力之改造子彈
      之事實，並認被告辛○○前開行為涉犯槍砲彈藥刀械管制
      條例第12條第4 項持有子彈罪，有卷附95年蒞字第5420號
      補充理由書1 份在卷可按，本院亦告以被告辛○○另涉犯
      槍砲彈藥刀械管制條例第12條第4 項之未經持有具有殺傷
      力之改造子彈罪，被告辛○○亦於本院審理時一併就前開
      持有子彈行為為陳述、辯論，顯無礙被告辛○○在訴訟上
      之防禦權。是本院自得就被告辛○○所犯前開改造槍枝及
      持有子彈犯行為審理，附此敘明。爰審酌槍枝、子彈極易
      為不法份子持以犯罪，對社會治安危害甚鉅，被告辛○○
      雖未持以犯罪，惟其改造槍枝、持有子彈，即有相當程度
      之危險性，本不應輕縱，惟念其經警查獲持有槍、彈後，
      主動供出改造槍枝行為，且於偵審程序中坦承大部分犯行
      ，表示悔悟，犯後態度尚稱良好，至被告丁○○未經許可
      持有屬於槍砲主要組成零件之土造金屬槍管，該等零件極
      易加工而成槍枝，對社會治安有其潛在危險，且其原於警
      詢、偵查中坦承犯行，且經被告辛○○指證歷歷，事證明
      確情況下，於本院審理時竟翻異前詞，狡言抗辯卸責，顯
      存僥倖之心，毫無悔意，耗費司法資源，犯後態度不佳，
      及渠等教育程度為高職畢業，以渠等智識程度當足以分辨
      是非，控制自我行為，及渠等生活狀況、犯罪手段等情，
      就被告辛○○製造槍枝、持有子彈犯行分別量處如主文第
      1 項所示之刑，並定其應執行之刑。就被告丁○○持有槍
      砲主要組成零件犯行，量處如主文第2 項所示之刑。末按
      易服勞役之折算標準及期限，於新法施行後，應依新法第
      2 條第1 項之規定，適用最有利於行為人之法律（參照最
      高法院95年11月7 日95年度第21次刑庭會議決議）。被告
      辛○○、丁○○犯罪時之刑法第42條第2 項規定：「易服
      勞役以1 元以上3 元以下，折算1 日。但勞役期限不得逾
      6 個月」。再依修正前罰金罰鍰提高標準條例第2 條前段
      規定（現已刪除），就其原定數額提高為100 倍折算1 日
      ，是應以銀元300 元即新臺幣900 元折算1 日；惟95年7
      月1 日修正公布施行之刑法，將易服勞役折算標準移至第
      42 條 第3 項，修正為：「易服勞役以新臺幣1,000 元、
      2,000 元或3,000 元折算1 日。但勞役期限不得逾1 年」
      ，是新法修正易服勞役之折算標準，提高以新臺幣1,000
      元、2,000 元、3, 000元折算1 日，使行為人易服勞役之
      日數減少，如折算結果，均未逾6 個月之日數，則新法對
      行為人較為有利，自應依新法諭知易服勞役之折算標準；
      另易服勞役期間，修正前最長為6 個月之日數，修正後，
      將易服勞役之期間提高為1 年，如折算結果逾6 個月日數
      ，則舊法對於行為人較為有利，應適用舊法諭知易服勞役
      之折算標準（臺灣高等法院暨所屬法院因應新修正刑法施
      行座談會提案第2 號問題7 參照）。本件被告辛○○改造
      槍枝部分之犯行經量處併科罰金50,000元、持有子彈部分
      之犯行經量處併科罰金20,000元，前開罰金經定應執行刑
      為60,000元；被告丁○○持有子彈之犯行經量處併科罰金
      20,000元，渠等所併科之罰金，不論依修正前後之折算標
      準，均未逾6 個月，故比較修正前後之易服勞役折算標準
      ，以修正後之規定，較有利於被告辛○○、丁○○，依前
      開說明，就被告辛○○、丁○○判處罰金刑部分，均適用
      修正後之刑法第42條第3 項規定，定其折算標準。
（三）扣案具殺傷力之仿COLT廠CALIBER25 型半自動手槍製造之
      改造手槍1 把（槍枝管制編號0000000000號）屬違禁物，
      依從刑附屬主刑原則，依修正前刑法第38條第1 項第1 款
      規定宣告沒收。又扣案之改造子彈2 顆，原雖具殺傷力，
      但因於送鑑定後經試射，已不具殺傷力，非屬違禁物，且
      試射後之彈頭、彈殼，亦非供被告犯罪所用之物，故不宣
      告沒收。另被告丁○○所持有之屬槍砲主要組成零件之土
      造金屬槍管1 支，業已裝置在前開扣案之仿COLT廠
      CALIBER25 型半自動手槍製造之改造手槍上，本院既已在
      被告辛○○之宣告主刑項諭知沒收前開槍枝，爰不就此再
      於被告丁○○宣告之主刑項下為沒收之諭知。另扣案不具
      殺傷力之子彈3 顆及未車通玩具槍管1 支，雖為被告辛○
      ○所有，及扣案之玩具手槍零件，係被告丁○○所有，然
      均非屬違禁物，亦非被告犯罪所用或因犯罪所得之物，故
      不予宣告沒收。
四、不另為無罪之諭知：
（一）公訴意旨另認：被告辛○○明於94年3 月間，自桃園縣龍
      潭鄉某處購得槍枝主要零件1 批而持有之，因雖認被告辛
      ○○另涉犯槍砲彈藥刀械管制條例第13條第4 項之持有槍
      砲主要組成零件罪嫌，並以被告於警詢、檢察官偵查中之
      自白、槍彈鑑定書為主要論據。
（二）按不能證明被告犯罪或其行為不罰者，應諭知無罪之判決
      ，刑事訴訟法第301 條第1 項定有明文。
（三）經查：
    (1)扣案之改造槍枝係被告辛○○於94年3 月間在桃園縣龍潭
      鄉所購買，經「阿元」換裝土造金屬槍管而成一節，已如
      前述，此亦為起訴書所認之事實，故檢察官所指被告辛○
      ○所持有之槍枝主要組成零件，應係指扣案改造槍枝扣除
      金屬槍管之其餘槍枝零件，核先敘明。
    (2)鑑定人即本件扣案改造槍枝之鑑定人甲○○於本院審理時
      稱：扣案之改造手槍係伊所鑑定，前開槍枝於改造前屬於
      模擬槍，原可販售，但因該等槍枝極易改造，故後來禁止
      販賣，且須向警政署報備始可持有。依之前華山玩具廠表
      示之資訊，前開槍枝之槍身左側標有FS0419之字樣，其中
      FS代表華山玩具廠，04表示2004年出廠，19為型號，故伊
      判斷前開槍枝改造前為華山出廠之玩具槍等語（見本院95
      年11月30日審理筆錄）。鑑定人即內政部警政署保安組專
      員己○○於本院審理時稱：持有模擬槍並不會構成持有主
      要組成零件罪，本案槍枝為華山玩具廠出廠之模擬槍，在
      足以改造成具有殺傷力之前，其他部分都非屬槍枝主要組
      成零件。依鑑定書所載，本案槍枝係經換裝土造金屬槍管
      改造而成（見本院95年11月30日審理筆錄）。由鑑定人甲
      ○○、己○○前開所述，可知被告辛○○於94年3 月間所
      購得之槍枝，僅為模擬槍，非屬槍砲彈藥刀械管制條例所
      定之槍砲主要組成零件。
（四）綜上，被告辛○○於改造槍枝前持有模擬槍之行為，要與
      槍砲彈藥刀械管制條例所定持有槍砲主要組成零件之要件
      不符，復無證據證明被告辛○○有公訴人所指前開犯行，
      惟公訴意旨認被告辛○○前開持有槍砲主要組成零件與上
      開經本院認定有罪之製造具殺傷力改造槍枝罪部分具有想
      像競合之裁判上一罪之關係，爰不另為無罪之諭知。
據上論斷，應依刑事訴訟法第299 條第1 項前段，槍砲彈藥刀械
管制條例第8 條第1 項、第12條第4 項、第13條第4 項，刑法第
2 條第1 項、修正前第11條前段、第28條、第47條、第55條、第
51 條 第5 款、第7 款、第38條第1 項第1 款，修正後刑法第42
條第3 項，判決如主文。
本案經檢察官施宣旭到庭執行職務。
中    華    民    國    95    年    12    月    21    日
                      刑事第九庭審判長法  官 何信慶
                                      法  官 胡芷瑜
                                      法  官 何燕蓉
以上正本證明與原本無異。
如不服本判決，應於判決送達後10日內向本院提出上訴狀（應附
繕本）。
                                      書記官 許弘樺
中    華    民    國    95    年    12    月    21    日
附錄本案論罪科刑法條：
槍砲彈藥刀械管制條例第8條第1項
未經許可，製造、販賣或運輸鋼筆槍、瓦斯槍、麻醉槍、獵槍、
空氣槍或第4 條第1 項第1 款所定其他可發射金屬或子彈具有殺
傷力之各式槍砲者，處無期徒刑或5 年以上有期徒刑，併科新臺
幣1 千萬元以下罰金。
槍砲彈藥刀械管制條例第12條
未經許可，製造、販賣或運輸子彈者，處1 年以上7 年以下有期
徒刑，併科新台幣500 萬元以下罰金。
未經許可，轉讓、出租或出借子彈者，處 6 月以上 5 年以下有
期徒刑，併科新台幣 300 萬元以下罰金。
意圖供自己或他人犯罪之用，而犯前二項之罪者，處 3 年以上
10 年以下有期徒刑，併科新台幣 700 萬元以下罰金。
未經許可，持有、寄藏或意圖販賣而陳列子彈者，處 5 年以下有
期徒刑，併科新台幣 300 萬元以下罰金。
第 1 項至第 3 項之未遂犯罰之。
槍砲彈藥刀械管制條例第13條
未經許可，製造、販賣或運輸槍砲、彈藥之主要組成零件者，處
3 年以上10年以下有期徒刑，併科新台幣700 萬元以下罰金。
未經許可，轉讓、出租或出借前項零件者，處1 年以上7 年以下
有期徒刑，併科新台幣500 萬元以下罰金。
意圖供自己或他人犯罪之用，而犯前二項之罪者，處 5 年以上有
期徒刑，併科新台幣 1 千萬元以下罰金。
未經許可，持有、寄藏或意圖販賣而陳列第 1 項所列零件者，第
6 月以上5 年以下有期徒刑，併科新台幣300 萬元以下罰金。第
1 項至第3 項之未遂犯罰之。


司法院資訊處製作；財團法人民間司法改革基金會備份。
